臺灣高等法院臺中分院刑事判決
111年度侵上訴字第128號
上  訴  人  
即  被  告  王凱民
選任辯護人  周仲鼎律師（法律扶助律師）
上列上訴人因妨害性自主罪案件，不服臺灣臺中地方法院111年
度侵訴字第46號中華民國111年7月28日第一審判決（起訴案號：
臺灣臺中地方檢察署110年度偵字第34972號），提起上訴，本院
判決如下：
    主    文
上訴駁回。
    犯罪事實
一、甲○○（微信暱稱「kai」）因甫於民國110年8月13日出獄，
    於同年8月15日凌晨1時5分許，與莊啟勛、王○○、鍾○○等友
    人，在綽號「澤哥」位於臺中市○○區○道街000號之租屋處慶
    祝喝酒，並透過微信通訊軟體召喚連同甲女（即代號AB000-
    A110372號之成年女子，真實姓名年籍詳卷）在內之傳播小
    姐共2名，至上開處所1樓陪同飲酒作樂。其間甲○○邀約甲女
    上7樓抽菸，甲○○最初躺臥於甲女腿上，嗣亂摸甲女身體，
    並欲親吻甲女，更向甲女表示欲發生性行為，均經甲女口頭
    拒絕，表示不要，並告知欲下樓。甲○○明知甲女已明確拒絕
    與其為性交，竟無視甲女意願，基於強制性交之犯意，利用
    男性於生理及體型上之優勢，以不法腕力將甲女拉回沙發，
    壓在沙發上，強行親吻甲女，並撫摸甲女胸部、腰部等處，
    甲女掙脫起身快速跑至電梯處欲下樓，甲○○見狀亦跑進電梯
    ，甲女見甲○○同進電梯，即欲走出電梯改走樓梯，甲○○旋將
    甲女拉進電梯內，將電梯按至3樓，並強拉甲女至3樓房間內
    ，將甲女強壓在床上，不顧甲女持續反抗表示不要，強脫甲
    女所穿著之短裙及內褲，而扯壞甲女所著短裙之拉鍊（毀損
    部分未據告訴），並將其陰莖插入甲女陰道內，以此強暴方
    式對甲女強制性交得逞。嗣甲女走至1樓，傳送LINE予其經
    紀人許○○而告知上情，許○○聞訊後，隨即至上址接回甲女，
    並載送甲女至中國醫藥大學附設醫院驗傷，復將其載往警局
    報案，始為警循線查悉上情。
二、案經甲女訴由臺中市政府警察局第五分局報告臺灣臺中地方
    檢察署檢察官偵查起訴。
    理    由
壹、程序事項及證據能力取捨之意見：
一、按性侵害犯罪防治法所稱性侵害犯罪，係指觸犯刑法第221
    條至第227條、第228條、第229條、第332條第2項第2款、第
    334條第2款、第348條第2項第1款及其特別法之罪；又行政
    機關、司法機關及軍法機關所製作必須公示之文書，不得揭
    露被害人之姓名、出生年月日、住居所及其他足資識別被害
    人身分之資訊，性侵害犯罪防治法第2條第1項、第12條第2
    項分別定有明文。本案上訴人即被告甲○○（下稱被告）經檢
    察官以刑法第221條第1項強制性交罪嫌提起公訴，屬性侵害
    犯罪防治法所稱之性侵害犯罪，是本判決關於告訴人甲女之
    姓名、年籍、住址等足資識別性侵害犯罪被害人身分之資料
    ，依上開規定不得揭露，並以甲女之代號相稱。
二、又按被告以外之人於審判外之陳述，雖不符刑事訴訟法第15
    9條之1至第159條之4之規定，然經當事人於審判程序同意作
    為證據，法院審酌該言詞陳述作成時之情況，認為適當者，
    亦得為證據；當事人、代理人或辯護人於法院調查證據時，
    知有刑事訴訟法第159條第1項不得為證據之情形，而未於言
    詞辯論終結前聲明異議者，視為有前項之同意，刑事訴訟法
    第159條之5定有明文。而刑事訴訟法第159條之5立法意旨，
    在於確認當事人對於傳聞證據有處分權，得放棄反對詰問權
    ，同意或擬制同意傳聞證據可作為證據，屬於證據傳聞性之
    解除行為，如法院認為適當，不論該傳聞證據是否具備刑事
    訴訟法第159條之1至第159條之4所定情形，均容許作為證據
    ，不以未具備刑事訴訟法第159條之1至第159條之4所定情形
    為前提。此揆諸「若當事人於審判程序表明同意該等傳聞證
    據可作為證據，基於證據資料愈豐富，愈有助於真實發見之
    理念，此時，法院自可承認該傳聞證據之證據能力」立法意
    旨，係採擴大適用之立場。蓋不論是否第159條之1至第159
    條之4所定情形，抑當事人之同意，均係傳聞之例外，俱得
    為證據，僅因我國尚非採澈底之當事人進行主義，故而附加
    「適當性」之限制而已，可知其適用並不以「不符前四條之
    規定」為要件。惟如符合第159條之1第1項規定之要件而已
    得為證據者，不宜贅依第159條之5之規定認定有證據能力(
    最高法院104年度第3次刑事庭會議決議參照）。本案下列所
    引用被告以外之人於審判外陳述，並無符合刑事訴訟法第15
    9條之1第1項規定之情形，且公訴人、被告、辯護人於本院
    依法調查上開證據之過程中，均已明瞭其內容而足以判斷有
    無刑事訴訟法第159條第1項不得為證據之情事，惟並未於言
    詞辯論終結前聲明異議，且被告、辯護人更於本院準備程序
    時就證據能力部分表示同意或沒有意見（詳參本院卷第50至
    52頁）。本院審酌上開陳述作成時之情況，並無違法取證之
    瑕疵，認以之作為證據為適當，參諸上開規定，應具有證據
    能力。
三、復按刑事訴訟法第159條至第159條之5有關傳聞法則之規定
    ，乃對於被告以外之人於審判外之言詞或書面陳述所為之規
    範；至非供述證據之物證，或以科學、機械之方式，對於當
    時狀況所為忠實且正確之記錄，性質上並非供述證據，應無
    傳聞法則規定之適用，如該非供述證據非出於違法取得，並
    已依法踐行調查程序，即不能謂其無證據能力。本案下引之
    非供述證據，均與本案待證事實具有關聯性，公訴人、被告
    、辯護人皆不爭執其證據能力，且無證據證明有何偽造、變
    造或公務員違法取得之情事，復經本院依法踐行調查證據程
    序，自得作為證據，而有證據能力。
貳、實體認定之依據：　　
一、訊據被告對於前揭時、地與告訴人甲女發生性交行為等情固
    坦承不諱，惟矢口否認有何強制性交犯行，並辯稱：案發當
    天是蔣○○為了慶祝我出獄，就約我在案發地點的租屋處喝酒
    ，告訴人甲女是我叫來的傳播小姐，我跟告訴人甲女上了7
    樓之後有先舌吻，我問告訴人甲女要不要跟我發生性行為，
    告訴人甲女回應說她很久沒有發生性行為，我隨後帶告訴人
    甲女搭電梯到3樓房間內，我以陰莖插入告訴人甲女的陰道
    內，並射精在告訴人甲女的肚子上，後來告訴人甲女說要去
    上廁所就先離開，當時告訴人甲女都很正常，沒有任何異狀
    ，我跟告訴人甲女發生性行為是經過對方同意，如果我有對
    告訴人甲女施加強制手段，她不可能於案發後仍在樓下跟我
    朋友喝酒，且告訴人甲女身上應該也會有很嚴重的傷勢才對
    等語。辯護人則提出辯護意旨略以：倘若被告確實是將告訴
    人甲女從電梯處強行拖至房間，按理告訴人甲女身上應該會
    有拉痕或紅腫，但本案驗傷結果顯示，告訴人甲女除了小陰
    唇有出血點外，其餘身體部位都沒有明顯傷勢，足徵告訴人
    甲女說詞確有矛盾之處；而且證人蔣○○、鍾○○、王○○等人不
    論在警詢或原審時，均證稱沒有看到告訴人甲女下樓之後有
    任何不滿或負氣之行為，還跟大家有說有笑，此與遭受強制
    性交後之常情不符；而告訴人甲女裙子拉鍊雖然壞掉，但裙
    子並沒有破損，有可能是在脫下裙子時造成拉鍊損壞，無從
    據以認定被告有對告訴人甲女為強制性交犯行等語。　　　
    　
二、惟查：
（一）被告甫於110年8月13日出獄，於同年月15日凌晨1時5分許
      ，與多名男性友人在臺中市○○區○道街000號慶祝喝酒，並
      以微信通訊軟體召喚連同告訴人甲女在內之傳播小姐2名
      至上址1樓陪同喝酒，其間被告邀約告訴人甲女至7樓抽菸
      ，並在3樓房間內以陰莖插入告訴人甲女陰道內之方式，
      對告訴人甲女為性交1次，嗣經告訴人甲女聯繫經紀人許○
      ○，由許○○至上址接回告訴人甲女等情，業據被告於警詢
      、偵訊及原審供述明確（詳參偵字卷第21至26、91至95頁
      ，原審卷第57至66頁），核與證人即告訴人甲女於警詢、
      偵訊及原審審理時（詳參偵字卷第27至33、65至70、106
      至107頁，原審卷第131至154頁）、證人許○○於偵訊及原
      審審理時（詳參偵字卷第105至107頁，原審卷第155至168
      頁）、證人蔣○○、鍾○○、王○○於警詢及原審審理時（詳參
      偵字卷第35至40、41至43、45至48頁，原審卷第168至177
      、178至183、184至194頁）之證述情節相符，並有告訴人
      甲女親繪現場圖、內政部警政署刑事警察局110年11月10
      日刑生字第1108019896號鑑定書附卷可稽（詳參偵字卷第
      75至79、83至85頁）。此部分之事實堪以認定，先予敘明
      。 
（二）而被告前開犯罪事實，業經證人即告訴人甲女迭於警詢、
      偵訊及原審指證明確，茲分述如下：
　　1.證人即告訴人甲女於警詢時業已證稱：110年8月15日凌晨
      1時5分，我獨自前往臺中市○○區○道街000號坐被告的檯，
      一開始大家只有在1樓喝酒，之後被告就邀約我到7樓陪他
      抽K菸，當時樓上已經有2個男生在那邊。之後那2個男生
      說要下樓，但被告拒絕他們，2個男生下去後，被告抱著
      我睡覺，並開始親我，我反抗說不要，被告說：「我想跟
      你幹嘛」也就是發生關係，我回答：「我沒有做這個，我
      也不要」，我就趕快跑去坐電梯要下樓，被告也馬上跑來
      旁邊說：「我帶你去別的房間」，我就想說要改走樓梯下
      去，被告則硬把我拉進電梯，並拉進3樓的某個房間，把
      我壓在床上，不顧我一直反抗說「不要」，被告持續回我
      說：「沒關係啊來啊」，並繼續拉我的裙子，也把我的裙
      子扯破，之後開始脫自己的褲子，將他的生殖器插入我的
      下體，過程中我一直都有強力反抗、踢他，但我完全推不
      開被告，之後被告拔出生殖器射精在我的肚子上，並用衛
      生紙把精液擦掉。後來我就下樓跟另一位傳播小姐說：「
      我被性侵了」，並在當天2時54分跟我的經紀人說我被性
      侵，在等待經紀人的過程中，被告有下來1樓跟我道歉，
      後來是經紀人載我離開，並前往醫院驗傷採證，我跟被告
      是第一次見面等語（詳參偵字卷第27至33頁）。
    2.證人即告訴人甲女又於偵訊時證稱：在8月15日那天，我
      是被叫去正道街住家的傳播小姐，剛進去的時候我還沒看
      到被告，之後被告從樓上下來，他就坐在我旁邊喝酒，之
      後被告要我陪他到7樓閃酒，當時7樓已有2個朋友，他們
      在抽K菸，之後那2個朋友說要下樓，問被告要不要一起下
      樓，被告說要再休息一下，就自己在7樓做菸抽菸，我在
      那邊待了一陣子後表示要下樓，被告就將頭躺在我的腿上
      抱住我。我再次說了要下樓，但被告開始對我亂摸，起來
      要抱我的腰跟親我的嘴巴，我跟他說不要這樣，之後我起
      身說要下樓，被告又把我拉回沙發，把我的手壓住要親我
      ，我要掙脫準備落跑，但被告追上來按電梯把我拉進電梯
      ，強拉我至3樓的房間，並硬把我摔到床上，急著扯掉我
      的裙子跟內褲，我一直拉著我的裙子和內褲，但還是被他
      扯掉，被告有把我的裙子扯壞，這中間被告站起來要脫褲
      子時，我有試圖跑出房間，但又被他抓回來，被告並用他
      的生殖器插入我的陰道，我一直推他踢他，但他力氣太大
      了。後來結束時，他就射精在我的肚子上，並用衛生紙擦
      掉。被告射精完躺在床上睡著，我就穿上內褲跟拉鍊壞掉
      的裙子走到1樓，跟經紀人還有另外1位傳播小姐說，並等
      待經紀人來接我到醫院驗傷；當時我的裙子拉鍊壞掉已經
      不能穿了，我是用手拉著裙子，並穿上小外套遮著；被告
      是對我強制性交，我並沒有要跟他發生性行為等語（詳參
      偵字卷第65至70、106至107頁）。
    3.證人即告訴人甲女另於原審審理時證稱：案發當天我到場
      後，在1樓客廳開始坐檯，後面被告跟我說要上樓閃酒，
      叫我陪他上去，上去時已經有2個男生在那邊，然後被告
      就在樓上抽K菸，之後那2個男生約我們一起下去，被告不
      要，硬要留在那邊休息。那2個男生下去之後，被告就開
      始親我嘴巴、摸我胸部、腰部，我跟被告說我不要並推他
      ，被告說抱著我一下就好，我就再跟被告說想下樓，被告
      就拉著不讓我走，把我壓在沙發上繼續摸我、親我、欲性
      侵我，我就逃到電梯，但被告跟過來說要帶我去別的房間
      ，我說我不要並按1樓，被告馬上按3樓且將電梯鍵擋住不
      讓我取消，強拖我去3樓的房間，途中我有逃跑2次，並一
      直踢被告還跟他說不要，但都被他拉回來，而且被告力氣
      太大又整個人壓在我身上，我反抗不了。後來被告把我的
      裙子扯壞、內褲脫下，將他的陰莖放進我的體內，之後射
      精在我的肚子上，並拿出衛生紙擦拭，接著倒頭就睡。我
      把自己的內褲穿起來，裙子一邊用手拉著，下樓聯繫我的
      經紀人並告知他「我被硬上了」，之後被告下樓向我道歉
      ，希望我再給他一次機會。我的經紀人載我離開現場後就
      去醫院，陪我到早上驗傷完畢等語（詳參原審卷第131至1
      54頁）。
    4.綜觀證人即告訴人甲女前揭所言，其就案發當日如何前往
      該處坐檯、被告何以要求其陪伴至7樓、被告何時開始對
      其上下其手，並對其撫摸胸部、腰部及親吻遭拒、被告如
      何阻止其乘坐電梯逃至1樓、強拉其進入3樓房間後如何壓
      制在床、如何將其裙子扯壞及脫下內褲而強制性交得逞、
      其如何離開現場並與經紀人聯繫就醫驗傷等重要情節，均
      能具體詳述，未有任何浮誇情節，且始終證述如一，前後
      並無明顯矛盾之瑕疵；苟非告訴人甲女親身經歷見聞，記
      憶猶新而難以抹滅，豈能為此詳盡且前後一致之證述，並
      在檢察官及原審命其具結而承擔可能遭受偽證罪追訴處罰
      之心理壓力下，仍慨然陳詞指證歷歷？再衡以告訴人甲女
      與被告係初次見面，雙方並無怨隙，業經告訴人甲女陳明
      如上，復經被告自承在卷（詳參原審卷第60頁），證人即
      告訴人甲女更無虛捏不實而誣指構陷被告之必要，其所為
      證詞自具有相當之憑信性。
    5.至於選任辯護人雖指稱證人即告訴人甲女前揭所述，就其
      如何逃跑、被告如何進入電梯、告訴人甲女在7樓時臉部
      朝向何處等情，其證詞前後不符（詳參本院卷第101頁）
      。惟按性侵害之被害人於警詢或偵、審一連串過程中，尤
      其被詢及被害詳細過程或其隱私，能否平舖直敘為正確之
      陳述，抑或錯誤之陳述係肇始上開情況，導致出現陳述先
      後不一或矛盾之現象，法院固得基於確信自由判斷，然若
      無視性侵害犯罪被害人前揭各種遭遇及情狀，並考慮其等
      於陳述受害經過時實已身心俱疲，忽略已經證述基本事實
      之輪廓，一味強調細節上稍有不符或矛盾，即認被害人指
      訴全不可採信，自有違證據法則（最高法院108年度台上
      字第3900號刑事判決參照）。證人即告訴人甲女於警詢、
      偵訊及原審之歷次應訊過程中，縱如選任辯護人所稱對於
      案情細節之敘述未能全然一致，然其針對如何遭受被告強
      制性交之核心事實業已交代明確，且無明顯齟齬矛盾之處
      ，參諸前揭說明，仍不得僅執上開證詞之枝節瑕疵，即可
      遽謂證人即告訴人甲女前揭所言皆屬虛構而摒棄不採。
（三）另按性侵害犯罪案件因具有隱密性，通常僅有犯罪行為人
      與被害人在場，訴訟上不免淪為各說各話之局面，然認定
      犯罪事實所憑之證據本不以直接證據為限，即綜合各種間
      接證據，本於推理作用，為認定犯罪事實之基礎，如無違
      背一般經驗法則，並非法所不許。又此類犯罪之被害人除
      生理上遭受傷害之外，心理層面所受傷害亦匪淺，導致罹
      患創傷後壓力症候群或其他相關精神、心理疾病之比例甚
      高，客觀上有其案件特殊性。實務上對於性侵害犯罪被害
      人於案發後相當時間內顯示精神陷於驚慌、崩潰等等情緒
      控制能力起伏變化之客觀情形，恆認尚非不得採為關於被
      害人陳述實質證明力評價之補強證據，而對醫療人員、心
      理師、社工人員本於參與治療、諮商、輔導被害人經驗過
      程所為陳述，以及被害人親友或其他第三人證述案發後親
      自目睹被害人上揭情緒反應之情節，亦認均係彼等實際體
      驗之事實而可採為間接證明被害人所為指述真實性之情況
      證據，與單純轉述被害人在訴訟外自陳被害經過因係傳聞
      而僅屬累積證據之性質迥不相同（最高法院104年度台上
      字第580號刑事判決參照）。證人即告訴人甲女上開所為
      不利於被告之指證，另有下列補強證據足資佐憑，分敘如
      下：
　　1.證人許○○於偵訊時證稱：「百威娛樂阿昌」是我，案發當
      天告訴人甲女先用文字跟我說客人強暴她，對她強制性交
      ，告訴人甲女有打電話給我，我就去客人那邊載她，帶她
      去醫院驗傷等語（詳參偵字卷第106頁），核與證人即告
      訴人甲女前揭所述其於案發後聯繫經紀人前來處理並送至
      醫院驗傷等情相符，並有中國醫藥大學附設醫院受理疑似
      性侵害事件驗傷診斷書、告訴人甲女與許○○（暱稱「百威
      娛樂阿昌」）間之對話紀錄截圖附卷可稽（詳參不公開卷
      第9至13頁、第29至31頁）。觀諸告訴人甲女在案發當日
      凌晨2時54分至3時9分與許○○之對話中，主動向許○○提及
      「我被硬上了」、「裙子都壞了」「他射在我肚子」、「
      他硬把我帶去三樓」、「裙子都被扯破了」、「聽說剛關
      出來」等語，許○○則陸續回應「傻眼」、「幹」、「誇張
      」、「等一下不要續了」、「下台」等語，足徵告訴人甲
      女於案發後不久，隨即發送文字訊息告知經紀人許○○關於
      遭到客人性侵之事實，且語句中透露哀怨、無奈，毫無歡
      愉欣喜之情，許○○聽聞後亦甚感驚訝，並指示告訴人甲女
      勿再繼續提供陪侍服務，顯見被告與告訴人甲女前揭性交
      行為並非出於雙方合意。再者，證人許○○於原審審理時，
      雖一度表示告訴人甲女之情緒沒有怎樣（詳參原審卷第16
      1頁），惟經法院深入追問後，證人許○○業已證稱：「（
      問：甲女告訴你被客人做了這件事情時，她的情緒看起來
      怎麼樣？）她就一直哭」、「（問：甲女是開始講就哭？
      還是一上車就哭？）一上車的時候就在哭了」、「（問：
      你在陪伴甲女過程當中，甲女除了一直哭泣的反應之外，
      甲女還有無其他情緒反應，譬如她對這件事情很生氣、很
      憤怒？或因甲女有提到被告才剛關出來，甲女有無害怕或
      低落、沮喪的情緒反應？）有，她對被被告性侵這件事情
      很生氣以外，就沒有其他情緒反應，那時候就直接帶去驗
      傷了」等語（詳參原審卷第160、165頁）。則證人許○○雖
      未親見告訴人甲女如何遭受被告強制性交之過程，惟其係
      於告訴人甲女發生本案後未久，隨即接獲求助電話並到場
      搭載告訴人甲女，且親自見聞告訴人甲女在陳述遭受被告
      性侵經過時，出現哭泣、生氣等情緒反應，此與轉述被害
      人陳述內容之累積證據尚屬有別。是依告訴人甲女於案發
      後隨即向經紀人許○○求助，及其等2人於對話過程之詢答
      內容，另經證人許○○於原審所述告訴人甲女在提及案發經
      過時，或委屈落淚，或生氣憤怒，難以平復之激動情緒溢
      於言表，自足以間接證明告訴人甲女前揭指訴被害經過之
      真實性，而為適格之補強證據。
    2.再者，證人即告訴人甲女於警詢、偵訊及原審審理時均證
      稱：過程中我有一直推、踢被告，但他力氣太大了，我根
      本反抗不了等語（詳參偵字卷第30、66頁，原審卷第139
      頁），對照告訴人甲女於案發後，旋由許○○載其前往中國
      醫藥大學附設醫院驗傷，發現告訴人甲女後頸有約6公分
      紅印、小陰唇3點鐘與9點鐘方向有紅腫及微小出血點，此
      有中國醫藥大學附設醫院受理疑似性侵害事件驗傷診斷書
      附卷可稽（詳參不公開卷第9至13頁），足認其上開所述
      被害經過尚屬有據，當非憑空虛捏。而證人即告訴人甲女
      於原審審理時證稱：「（問：妳於案發當天早上7點有去
      中國醫藥學院驗傷，依據當時醫生的驗傷診斷書記載，妳
      後頸有約6公分的紅印，這是如何造成？）我不知道如何
      造成」、「（問：依據驗傷診斷書記載，妳小陰唇3點鐘
      、9點鐘部分有紅腫微小出血點，是否知悉這是如何造成
      ？）被告嘗試將其陰莖放入我陰道時造成的」等語（詳參
      原審卷第141頁），已明確證述其前揭小陰唇之傷勢係遭
      被告強制性交所造成。縱使告訴人甲女未能詳細說明其後
      頸之紅印如何產生，惟對照告訴人甲女上開所述，其在突
      然遭逢被告持續拉扯、壓制之過程中，不僅內心惶恐驚嚇
      ，尚須奮力抗拒，一再推卻，本難期待其能夠逐一觀察究
      明身體各處傷勢如何形成，非可據此而謂告訴人甲女頸部
      傷勢與被告上開強制性交行為毫無關涉。
    3.復觀諸卷附告訴人甲女於案發當日所穿著短裙之照片，其
      右側拉鍊明顯損壞，而無法平整拉起（詳參不公開卷第46
      頁，原審卷第70至71頁），且經檢察官於偵查中當庭勘驗
      屬實（詳參偵字卷第107頁），此與證人即告訴人甲女前
      揭所述被告強行脫下其裙子及內褲，並扯壞裙子以致拉鍊
      無法拉起等情，尚無不合。倘被告係以平和手段與告訴人
      甲女發生性交行為，雙方在你情我願之氛圍下紓解各自情
      慾，本應盡享浪漫愉悅之情，而無粗暴對待之理；被告縱
      因出於一時激情而急於卸除對方身上所著衣褲，亦不致猛
      力扯壞告訴人甲女短裙之拉鍊，徒使告訴人甲女無法再以
      同一衣著走出屋外或為其他身體活動，甚至影響其後續從
      事傳播小姐之工作，更足印證被告確有對告訴人甲女施以
      強暴手段而遂行性交行為之事實。
（四）被告及選任辯護人雖以前詞置辯並否認犯罪，惟查：
    1.被告一再辯稱：告訴人甲女當時並無任何反抗或明確拒絕
      之言語及行為，還問我有沒有老婆或女朋友、是不是真心
      的等語（詳參偵字卷第24頁），惟此僅係被告片面之詞，
      並經告訴人甲女於前揭警詢、偵訊及原審審理時堅詞駁斥
      ，已難據信被告所辯屬實。況依告訴人甲女與被告之對話
      紀錄截圖所示，告訴人甲女業已表明：「我從一開始就說
      我不要了」、「到三樓你硬把我拖進去」、「裙子也被你
      扯壞了」、「你強吻我」等語，被告則回應：「你現在這
      樣我也有心想跟你處理」、「你也伸舌頭阿」、「不是嗎
      」等語，告訴人甲女隨即回覆：「我什麼時候伸舌頭了」
      、「都是你對我硬來」、「你對我做什麼事我都記得」、
      「你以為擦掉就沒事了嗎」、「我真的第一次遇到這種事
      情」、「我一直推你，什麼叫半推半就」等語（詳參不公
      開卷第21至23頁），足徵告訴人甲女不因被告在上開對話
      中之誘導詢問而有所遲疑，始終堅稱係遭被告強制性交而
      非出於己意，並無被告所辯告訴人甲女並無反抗或拒絕等
      情。且告訴人甲女於案發當日果真同意與被告進行性交，
      且詢問被告有無交往對象或是否對其真心等試探語句，似
      已顯示告訴人甲女對於被告並無惡感，其又何須於被告對
      其性交後不久，旋即發送前揭求救訊息向經紀人許○○告知
      遭到被告「硬上」？是以被告空言辯稱係與告訴人甲女合
      意發生性交行為等語，應屬畏罪卸責之詞，已非可採。
    2.證人蔣○○雖於警詢及原審審理時均證稱曾經聽到告訴人甲
      女對被告說：「你會對我負責嗎？」、「你不怕我糾纏你
      ？」等語，然證人蔣○○自稱係於案發地點之1樓聽聞此事
      （詳參偵字卷第37至38頁，原審卷第173至177頁），核與
      被告所辯告訴人甲女是在3樓向其告白乙節明顯不符（詳
      參偵字卷第23、92至93頁，原審卷第60頁）。且證人即案
      發當天與蔣○○同在該處飲酒之證人鍾○○、王○○於原審審理
      時均證述：未曾聽到告訴人甲女對被告說「你對我是真心
      的嗎？你會對我負責嗎？」之對話（詳參原審卷第194頁
      ），堪認證人蔣○○前揭有利於被告之證詞洵屬無據。尤其
      告訴人甲女於案發當天係與被告初次見面，且知悉被告甫
      出獄未久，已如前述；被告又自承父母經濟狀況普通，其
      剛出獄，經濟狀況不佳等語（詳參原審卷第60頁），顯見
      被告並無任何特別足以吸引告訴人甲女之客觀條件，且告
      訴人甲女本身已有工作收入，與甫從牢獄監禁生涯脫離而
      未有正當職業之被告相較，尚處於相對優勢，應無可能在
      短暫交談後瞬間產生情感依賴。此觀被告與告訴人甲女於
      案發當天之對話紀錄截圖，被告向告訴人甲女表示：「事
      後你還問我能當你男朋友嗎」、「你說你會對我負責嗎」
      等語，告訴人甲女則逕自回覆：「選一個剛被關出來的當
      男朋友？」等語（詳參不公開卷第27頁），充分表現其否
      認、不屑之情，更足彰顯被告及證人蔣○○前揭所稱告訴人
      甲女主動詢問是否負責等語，純屬虛構，並非實情。
    3.至於證人蔣○○、鍾○○、王○○等人固均證稱沒有看到告訴人
      甲女下樓後有何不滿舉動，也沒有任何異狀。然依證人即
      告訴人甲女前揭所述，其在案發後並未刻意大聲對外宣揚
      被告如何對其性侵得逞，而是僅以電話聯繫經紀人許○○前
      來處理並帶其就醫驗傷，以及因為臉色難看而在身旁其他
      傳播小姐詢問時透露此情，則上開證人蔣○○等人並未發現
      告訴人甲女有何異常舉動，毋寧係告訴人甲女選擇不在大
      庭廣眾之下大肆張揚被告前揭犯行之當然結果，非可據此
      反指告訴人甲女有意誣陷被告。另證人鍾○○、王○○雖均於
      警詢時證稱當日沒有聽到爭吵或糾紛之聲音（詳參偵字卷
      第43、47頁），惟被告已於原審準備程序時自承當天音樂
      蠻大聲的等語（詳參原審卷第59頁），與證人即告訴人甲
      女、證人蔣○○、鍾○○之證詞互核相符（詳參偵字卷第38至
      39頁，原審卷第135、180頁），甚且證人蔣○○亦於原審審
      理時證稱：原本音樂很大聲，後來有人去檢舉，音樂才變
      小聲等語（詳參原審卷第174頁），足認案發現場原先播
      放音樂之聲量已足使他人難以忍受並為檢舉，衡情亦得以
      蓋過告訴人甲女於該處3樓遭被告強制性交時之呼救聲音
      ，非可僅因其等證述並未聽見樓上傳來異常聲響，即得推
      論被告並無上開強制性交犯行。況證人蔣○○、鍾○○、王○○
      均係知悉被告出獄未久而前來為其接風慶祝之友人，其等
      證人與被告當屬熟稔或具有一定情誼，所為證言恐係出於
      迴護被告之強烈動機，而未必翔實可信。是以被告及選任
      辯護人執此而謂告訴人甲女於案發後如常與眾人聊天喝酒
      ，其行為反應與遭受強制性交後之常情不符，冀圖否定告
      訴人甲女所為不利於被告指訴之真實性，尚有可議，無足
      為取。
    4.又按刑法第221條之強制性交罪，係為保護性自主權法益
      而設，相關之性行為必須絕對「尊重他方之意願」，祇須
      所施用之方法違反被害人之意願，足以壓抑被害人之性自
      主決定權者，即足當之。至於被害人於遭受侵害時曾否喊
      叫、以肢體抗拒，或其身體有否受傷、衣物是否遭撕毀等
      均非所問（最高法院106年度台上字第164號刑事判決參照
      ）。被告及選任辯護人雖以告訴人甲女當時若有奮力反抗
      之動作，自無可能在四肢軀幹處未留下肢體衝突之傷痕等
      語為辯；惟依卷附中國醫藥大學附設醫院受理疑似性侵害
      事件驗傷診斷書所示，告訴人甲女之頸部、小陰唇等身體
      部位確實出現傷痕，而非毫無任何身體損傷。且被告係成
      年男性，縱使長期脫離正常社會生活而出獄未久，其身體
      機能應無明顯減損，以被告體型、氣力上之優勢已足完全
      壓制告訴人甲女奮力抵抗，未必須以毆打踹踢等暴力手段
      ，方可使告訴人甲女就範；尤其告訴人甲女是否因被告拉
      扯壓制行為而受有其餘身體部位之明顯傷勢，取決於個人
      體質、抵抗方式及施力部位等複雜因素，本無從一概而論
      ，更不能僅因告訴人甲女未於特定部位驗出傷勢，即可否
      定被告確有施加暴力而強制性交之客觀事實。選任辯護人
      又稱告訴人甲女所著裙子並未破損，可能是因其在脫下裙
      子時造成拉鍊損壞等語；然告訴人甲女係因從事傳播小姐
      工作，而前往案發現場陪同被告等人飲酒作樂，自無可能
      不顧嗣後仍須繼續工作之需求，逕自扯壞自己之短裙，致
      使告訴人甲女只能一邊用手扶住短裙、同時再用小外套遮
      蔽而徒增不便。選任辯護人前揭所辯至為無稽，難認可取
      。又選任辯護人再以告訴人甲女曾與他人發生性行為而懷
      孕，傷痛未平，遂將不滿加諸於被告等語（詳參本院卷第
      100頁），惟性侵害犯罪之審判對象，應是被告之加害行
      為，與告訴人甲女之貞潔無關，選任辯護人刻意強調告訴
      人甲女過去與他人之性行為或性歷史，反使告訴人甲女實
      質上成為實際遭受審判之人，而對其造成二度傷害，實非
      妥洽，尤不能妄加臆測告訴人甲女係將不滿其他性對象之
      情緒，投射於被告身上。選任辯護人無視於性侵害案件之
      特殊性，摭拾告訴人甲女於警詢時之簡短用語，反指告訴
      人甲女未遭強制性交而有意誣陷被告，尚非所宜，無從為
      採。
三、綜上所述，被告及選任辯護人前揭所辯各節，均有未洽，不
    足為採。本案事證已臻明確，被告上開強制性交犯行洵堪認
    定，應予依法論科。
參、論罪科刑：
一、按刑法第221條第1項之罪，係以對於男女以強暴、脅迫、恐
    嚇、催眠術而為性交，或對於男女以其他違反其意願之方法
    而為性交為其要件，前者係主要性、例示性之規定，後者則
    屬補充性、次要性之規定。故而必須其行為不合於主要性規
    定，始有適用補充規定之餘地。若其所為既觸犯主要性規定
    ，亦觸犯補充性規定；或由觸犯補充性規定，進而觸犯主要
    性規定者，則應從情節較重之主要性規定予以論處（最高法
    院96年度台上字第6977號刑事判決參照）。又刑法第10條第
    5項規定：「稱性交者，謂非基於正當目的所為之下列性侵
    入行為：一、以性器進入他人之性器、肛門或口腔，或使之
    接合之行為。二、以性器以外之其他身體部位或器物進入他
    人之性器、肛門，或使之接合之行為」。申言之，祇需性器
    或性器以外之其他身體部位或器物與被害人性器、肛門或口
    腔接合，即屬性交既遂。本案被告於上述時、地，以不法腕
    力壓制告訴人甲女之抗拒，再將其陰莖插入告訴人甲女之陰
    道，且非基於任何正當目的，核其所為，係犯刑法第221條
    第1項之強制性交罪。　　　
二、又被告為達其強制性交之目的，於上開時、地先強行親吻告
    訴人甲女，並撫摸告訴人甲女之胸部及腰部，已如前述，其
    強制猥褻之低度行為，應為強制性交之高度行為所吸收，不
    另論罪。
三、按司法院釋字第775號解釋意旨，闡釋刑法第47條第1項所規
    定行為人受徒刑執行完畢，或一部之執行而赦免後，5年以
    內故意再犯有期徒刑以上之罪，雖為累犯，惟仍應依個案犯
    罪情節，具體審酌行為人犯罪之一切情狀暨所應負擔之罪責
    ，裁量有無加重其刑之必要，避免一律加重致發生過苛或違
    反比例及罪刑相當原則之情形者而言（最高法院109年度台
    上字第3222號刑事判決參照）。又法院於審酌被告是否適用
    累犯規定而加重其刑時，訴訟程序上應先由檢察官就前階段
    被告構成累犯之事實，以及後階段應加重其刑之事項，主張
    並具體指出證明方法後，法院才需進行調查與辯論程序，而
    作為是否加重其刑之裁判基礎。前階段構成累犯事實為檢察
    官之實質舉證責任，後階段加重量刑事項為檢察官之說明責
    任，均應由檢察官分別負主張及具體指出證明方法之責。而
    所謂檢察官應就被告累犯加重其刑之事項「具體指出證明方
    法」，係指檢察官應於科刑證據資料調查階段就被告之特別
    惡性及對刑罰反應力薄弱等各節，例如具體指出被告所犯前
    後數罪間，關於前案之性質（故意或過失）、前案徒刑之執
    行完畢情形（有無入監執行完畢、在監行狀及入監執行成效
    為何、是否易科罰金或易服社會勞動〔即易刑執行〕、易刑執
    行成效為何）、再犯之原因、兩罪間之差異（是否同一罪質
    、重罪或輕罪）、主觀犯意所顯現之惡性及其反社會性等各
    項情狀，俾法院綜合判斷個別被告有無因加重本刑致生所受
    刑罰超過其所應負擔罪責之情形，裁量是否加重其刑，以符
    合正當法律程序及罪刑相當原則之要求（最高法院110年度
    台上字第5660號刑事判決參照）。查被告前因販賣第三級毒
    品案件，經本院以108年度上訴字第2323號判決判處有期徒
    刑1年，由最高法院以109年度台上字第4615號判決駁回上訴
    確定，於110年8月13日在監服刑期滿執行完畢，有臺灣高等
    法院被告前案紀錄表在卷可按。其受有期徒刑之執行完畢，
    5年內故意再犯本案法定本刑有期徒刑以上之罪，為刑法第4
    7條第1項所規定之累犯。而就上開構成累犯之前提事實，檢
    察官已於原審及本院審理時均具體指明（詳參原審卷第200
    頁，本院卷第95頁），核與卷附臺灣高等法院被告前案紀錄
    表相互一致，被告對此亦無異詞；而就應否加重其刑之說明
    責任，檢察官更表示被告在前案執行完畢出獄後僅相隔1天
    ，隨即再犯本案強制性交之重罪，足徵其對於刑罰反應力薄
    弱，而有加重其刑之必要（詳參原審卷第202頁，本院卷第9
    5頁）。本院審酌被告於前案執行完畢後，卻對先前所受刑
    之執行欠缺感知，仍執意再為本案強制性交犯行，而被告之
    前案雖與暴力或性侵害犯罪無涉，罪質尚有差異，惟其於11
    0年8月13日在監服刑期滿執行完畢後，僅間隔短短1日，旋
    於110年8月15日凌晨即再犯本案，未見其有悛悔改過之心，
    足徵被告前案徒刑之執行難收成效，縱予加重其刑，亦無使
    其所承受之刑罰超逾應負擔罪責，而有違背憲法比例及罪刑
    相當原則之情形，經本院審酌上開具體情狀後，認為被告應
    依累犯規定加重其刑。選任辯護人仍以被告於本案所為與前
    案毒品犯罪之罪質不同，且被告亦已關心告訴人甲女之心理
    感受而表達和解意願等情，認為不應依累犯規定加重其刑（
    詳參本院卷第105至106頁），不僅無視於上開最高法院新近
    裁判見解，徒憑己意將累犯加重其刑之涵蓋範圍，曲解為僅
    有罪質相同之單一情形，明顯過於狹隘且欠缺周延，自非可
    取。而被告於前案徒刑執行完畢後僅隔1日旋即犯案，已足
    彰顯其接受監禁教化之成效欠佳，尤其被告一再辯稱係與告
    訴人甲女合意性交，全然卸責於告訴人甲女之指證不實，卻
    又空言陳稱自己關心告訴人甲女內心感受，致令告訴人甲女
    毫無與其洽談和解之意願（詳參本院卷第73頁）。則被告上
    開犯後態度，顯然完全無法為告訴人甲女所接受，導致錯失
    商談和解之契機，竟欲僅憑自己有意和解之空洞說詞，希冀
    本院不依累犯規定加重其刑，實屬無據，不足為採。　　　
肆、維持原判決之理由：
一、原審審理結果，認為被告涉犯強制性交罪之事證明確，適用
    刑法第221條第1項、第47條第1項等規定，並以行為人之責
    任為基礎，審酌被告僅為滿足個人一時性慾之目的與動機，
    利用告訴人甲女從事傳播小姐工作而需陪伴點檯客人之機會
    ，無視告訴人甲女意願，以上述強暴之方法對告訴人甲女為
    性交，犯後自始至終否認犯行，辯稱係兩情相悅為性交，毫
    無悔意，態度惡劣，造成告訴人甲女生理及心理上難以磨滅
    之陰影，所為應嚴予非難，再參以被告於原審審理時自陳之
    智識程度、家庭生活及經濟狀況（詳參原審卷第202頁），
    兼衡告訴人甲女於原審當庭表示「請從重量刑，因為對方辯
    護人說他們是以大事化小、小事化無，可是這件事對我來說
    不是小事」之科刑意見（詳參原審卷第202頁）等一切情狀
    ，量處有期徒刑5年。經核原審業已詳予說明認定被告犯罪
    所憑證據及論述理由，所為認事用法均無違誤，量刑亦屬妥
    適。
二、被告上訴意旨略以：被告與告訴人甲女於性行為前，已有親
    吻、擁抱乃至舌吻等親密肢體接觸，性行為過程中告訴人甲
    女亦未明確拒絕，倘依告訴人甲女所述有拉扯、強壓等違反
    意願情事，告訴人甲女更奮力反抗，依一般經驗法則，告訴
    人甲女四肢軀幹應會留下肢體衝突之傷痕，然依告訴人甲女
    驗傷結果所示，並未診斷出因拉扯、施壓所殘留之痕跡，顯
    見被告並無違反告訴人甲女意願而施以強制力之情事。況證
    人蔣○○、鍾○○、王○○均證稱被告與告訴人甲女於性行為後，
    仍保持親密、自然互動，足見其等發生性關係是基於雙方合
    意。本案既無法認定被告有違反告訴人甲女意願而性交之事
    實，基於無罪推定、罪疑唯輕等原則及證據裁判主義，應為
    被告無罪之諭知等語。　
三、惟查：被告提起上訴而否認犯罪之辯解如何不足為採，均經
    本院逐一論述指駁如前，茲不贅述。況刑法第16章妨害性自
    主罪章而言，所保護法益為個人性自主決定權，即個人享有
    免於成為他人性客體的自由，可依其意願自主決定「是否」
    、「何時」、「如何」及與「何人」為性行為，此乃基於維
    護人性尊嚴、個人主體性及人格發展的完整，並為保障個人
    需求獲得滿足所不可或缺的基本權利。強調「性自主決定權
    」即「性同意權」，要求性主動的一方有責任確認對方在「
    完全清醒」的狀態下「同意」（但排除對未滿16歲、心智障
    礙、意識不清、權力不對等或以宗教之名行誘騙之實者）之
    行為，鼓勵「溝通透明化」並「尊重對方」。因此，對方沉
    默時不是同意，對方不確定或猶豫也不是同意，在對方未同
    意前之任何單獨與你同行回家或休息，只能視為一般人際互
    動，不是性暗示，又同意擁抱或接吻，也不表示想要性交，
    即對方同意後也可反悔拒絕，無所謂「沒有說不行，就等於
    願意」或有「半推半就」的模糊空間，避免「性同意」成為
    性侵害事件能否成立的爭議點（最高法院110年度台上字第1
    781號刑事判決參照）。暫不論被告所稱其有與告訴人甲女
    先行親吻、觸摸、愛撫等舉動，及告訴人甲女「無任何反抗
    」、「未有任何拒絕表示」等情是否屬實，單以被告所辯內
    容觀察，已足彰顯其從未實際徵得告訴人甲女之首肯或認同
    ，即依憑己意著手性交行為並達於既遂程度，參諸前揭說明
    ，被告既未主動確認告訴人甲女已有明確同意，即以前揭方
    式侵害告訴人甲女之性自主決定權，仍無礙於刑法第221條
    第1項強制性交罪之成立。被告仍執前詞指摘原審認事用法
    有所違誤，並據以提起本件上訴，其上訴為無理由，應予駁
    回。
據上論結，應依刑事訴訟法第368條，判決如主文。
本案經檢察官陳宜君提起公訴，檢察官乙○○到庭執行職務。
中　　華　　民　　國　　111 　年　　12　　月　　6 　　日
          刑事第十二庭    審判長法　官  張  國  忠 
　　　　　                      法　官  陳      葳
　　　　　　　      　　　　　  法　官  高  文  崇
以上正本證明與原本無異。
如不服本判決應於收受送達後20日內向本院提出上訴書狀，其未
敘述上訴之理由者，並應於提起上訴後20日內向本院補提理由書
（均須按他造當事人之人數附繕本）「切勿逕送上級法院」。因
疫情而遲誤不變期間，得向法院聲請回復原狀。  

　　　　　　　　　　       　　 書記官  施  耀  婷

中　　華　　民　　國　　111 　年　　12　　月　　6 　　日